---
title: "Ejercico2-Equipo “no comos muchos pero somos machos"
author: "Jose Antonio Mancilla"
date: "17 de noviembre de 2014"
output: html_document
---

# Tarea 2

### Carga de datos y llamado de los recursos a utilizar

```{r}

source("0-load.r")
source("2-eda.r")
library(corrgram)
library(plyr)

algas.data  <- load()

```


## Exploración 

#### General y estructura
```{r}
summary(algas.data)

str(algas.data)
```



#### Análisis Exploratorio: Graficando ciertas covariables

```{r,warning=FALSE, message=TRUE, error=FALSE, echo=TRUE}

eda1(algas.data,c(3,9,5,11,16))

```

#### Graficando la covariable 1 vs  2 y 6

```{r,,warning=FALSE, message=FALSE, error=FALSE, echo=TRUE}

eda2(algas.data,1,c(2,6))

```

#### visualización de NA`s

```{r}
na_algas <- as.data.frame(abs(is.na(algas.data)))
colSums(na_algas)
colMeans(na_algas)

```

```{r}
# Extrae las variables que tienen algunas celdas con NAs
y <- na_algas[which(sapply(na_algas, sd) > 0)] 

# Da la correación un valor alto positivo significa que desaparecen juntas.
cor(y)
```

```{r}
# Grafico de correlación

corrgram(y, order=TRUE, lower.panel=panel.shade,
  upper.panel=panel.pie, text.panel=panel.txt,
  main="Datos numéricos sin NA`s de algas.data") 
```

### Variables faltantes: Remover observaciones

Las variables con más faltantes son Promedio de Cloruro Cl (10) y Promedio de 
Clorofila Chla (12).
```{r}
summary(algas.data[-grep(colnames(algas.data),pattern = "^a[1-9]")])

```

Antes de removerlas es recomendable verlos, guardarlos y contarlos:

```{r}
nrow(algas.data[!complete.cases(algas.data),])
```

Hay r nrow(algas[!complete.cases(algas),]) observaciones en las cuales tienen NAs

```{r}
algas.con.NAs <- algas.data[!complete.cases(algas.data),]
```